臺灣高等法院臺南分院民事裁定　九十六年度抗字第六十六號
抗　告　人　益芳封口機有限公司
法定代理人　乙○○
上列抗告人因與相對人甲○○間聲請保全證據事件，對於中華民
國九十六年一月八日臺灣臺南地方法院九十五年度聲字第一七四
二號裁定，提起抗告，本院裁定如下：
      主      文
抗告駁回。
抗告費用由抗告人負擔。
      理      由
一、本件抗告意旨略以：伊所有「具有安全裝置之封模機」新型
    專利，相對人經營之「三久三企業行」所製造販賣之封口機
    ，侵害其專利權，伊即將對相對人提起損害賠償訴訟，而相
    對人製造、販賣之封口機，其外觀、結構、數量，均在相對
    人保管中，恐有被滅失或礙難使用之虞，就上開證據之現狀
    有法律上之利益並有保全之必要，乃聲請就「智慧型封口機
    A－360」之封口機，予以勘驗、統計數量、拍照之方式加以
    保全，此部分業經原裁定法院准許並執行完成在案，但就伊
    聲請並就相對人之產量明細表、成品、半成品庫存現量明細
    表、庫存進出明細帳、商品型錄、產品價目表、報價單、客
    戶銷貨明細表、客戶收款明細表、廠商對帳單、發票、訂單
    、送貨單、出貨單、月結單部分予以登記扣押保全部分，則
    以計算損害額度非必以上開產銷紀錄為據，且毀損、滅失上
    開產銷記錄，將被課刑事責任，認定相對人之上開產銷紀錄
    無滅失之虞，而駁回伊此部分之聲請，惟查：依專利法第八
    十五條之相關規定，計算損害賠償金額之重要計算標準，必
    須知悉系爭封口機之成本、必要費用及銷售收入等實際數目
    ，自須上開相關帳簿資料，若無上開資料，抗告人實難計算
    實際損害額，必影響其請求，又縱法律就毀損、滅失塗改上
    開資料有刑事之規定，但難保相對人鋌而走險，故縱有上開
    刑責之規定，亦無法確保表冊之真實，因認原裁定此部分不
    當求予廢棄原裁定，准就此部分予以證據保全等語。
二、按證據有滅失或礙難使用之虞，或經他造同意者，得向法院
    聲請保全；就確定事、物之現狀有法律上利益並有必要時，
    亦得聲請為鑑定、勘驗或保全書證，民事訴訟法第三百六十
    八條第一項定有明文。其立法意旨，係鑑於證據之調查，本
    應於訴訟繫屬後已達調查之程度，且有調查之必要者，始得
    為之，但於此之前，如該證據有滅失或礙難使用之虞，卻不
    能立即調查，將因證據之滅失或情事變更而礙難使用，致影
    響日後裁判之正確性，故特設此制以為預防。是倘本案訴訟
    已繫屬於法院，且已達可以調查證據之程度時，即無聲請保
    全證據之必要。（最高法院九十二年度台抗字第二Ｏ二號、
    第五Ｏ二號裁定參照）。查：原裁定法院就抗告人聲請證據
    保全准許部分，已於九十六年一月八日予以保全完畢，有勘
    驗筆錄、指封切結、查封物品清單附卷可按（見原審卷第六
    十九至七十二頁），抗告人亦於同年二月七日對相對人提起
    侵權行為損害賠償訴訟，由原裁定法院以九十六年度智字第
    七號受理在案，現進行證據調查程序，有該院九十六年五月
    十八日南院雅民雨96智7字第0960021176號函可按，本件本
    案訴訟既已繫屬，且達可以調查證據階段，抗告人若認有調
    查該部分證據之必要，應逕向受訴法院聲請調查，無再聲請
    保全證據之必要，抗告人之抗告即無抗告之利益，應予駁回
    。
三、據上論結，本件抗告應認為無理由，依民事訴訟法第四百九
    十五條之一第一項、第四百四十九條第一項、第九十五條、
    第七十八條，裁定如主文。
中　　華　　民　　國　　96　　年　　6 　　月　　7 　　日
                  民事第二庭    審判長法　官  丁振昌
　　　　　　　　　　　      　　　　　法　官  李素靖
　　　　　　　　　　　      　　　　　法　官  吳上康
上為正本係照原本作成。
如不服本裁定，僅得於收受本裁定正本送達後10日內以適用法規
顯有錯誤為理由，向本院提出再抗告狀（須附繕本）依法應繳納
抗告費新台幣1千元，並委任律師為訴訟代理人，經本院許可後
始可再抗告於最高法院。
中　　華　　民　　國　　96　　年　　6 　　月　　8 　　日
                                      書記官  易慧玲
【附記】
民事訴訟法第495條之1第2項準用同法第466條之1第1、2項規定
：
(1)對於第二審判決上訴，上訴人應委任律師為訴訟代理人。但上
  訴人或其法定代理人具有律師資格者，不在此限。
(2)上訴人之配偶、三親等內之血親、二親等內之姻親，或上訴人
  為法人、中央或地方機關時，其所屬專任人員具有律師資格並
  經法院認為適當者，亦得為第三審訴訟代理人。
民事訴訟法第466條之2：
　上訴人無資力委任訴訟代理人者，得依訴訟救助之規定，聲請
  第三審法院為之選任律師為其訴訟代理人。
